【裁判字號】    89,判,1447
【裁判日期】    890511
【裁判案由】    商標註冊
【裁判全文】
行  政  法  院  判  決                          八十九年度判字第一四四七號
    原      告  甲○○
                          送達.
    被      告  經濟部智慧財產局
右當事人間因商標註冊事件，原告不服行政院中華民國八十八年三月三十日台八十八
訴字第一二八四四號再訴願決定，提起行政訴訟。本院判決如左︰
    主  文
原告之訴駁回。
    事  實
緣原告於民國八十六年十月九日以 「V6 Engine」商標（下稱系爭商標，如附圖一）
指定使用於商品及服務分類表第二十五類之牛仔褲、牛仔衣商品申請註冊。被告以其
商標圖樣之V6 Engine與黃秋水之註冊第四二二一三三號 「V6設計圖形」商標（以下
稱據以核駁商標，如附圖二）外文近似，且指定使用於同一或類似商品，乃依當時商
標法第三十七條第一項第十二款之規定予以核駁，發給第0000000號商標核駁
審定書。原告不服，循序提起訴願、再訴願，均遭決定駁回，遂提起本件行政訴訟。
茲摘兩造訴辯意旨如次：
原告起訴意旨略謂︰一、查原告申請註冊之系爭商標，係為一完整之英文字串即 "V6
Engine"， 而由本案所申請之商標圖樣觀之，可知本案並非單以V6為主體之商標申請
案，而係配合另一英文單字Engine，方構成其整體商標圖樣，並且其整體英文單字係
為橫式排列，同時就以英文字母V6而言，亦未以較特徵之方式加以表現，而令消費大
眾對本案商標圖樣中之V6並無特殊之感，而據以核駁之商標，係為一意像表示之設計
圖，其雖可約略看出V6之態樣，但卻非如英文字母V6給人直接之印象，並且亦無法直
接判讀出其即為英文字母V6，而其在消費大眾眼中係為一記號及圖型，而只能有略似
V6之覺，因此就兩者之外觀、意匠而言均截然不同，而以現時知識水準普遍提高之社
會大眾，於購買時施以普通之注意，實難謂有發生誤購之虞，原處分及訴願、再訴願
決定，竟引當時商標法第三十七條第一項第十二款之規定，駁回原告商標註冊之申請
，自有違認，有失公允。二、按商標法第三十七條明定「商標圖樣有左列情形之一者
，不得申請註冊」，第一項第十二款「相同或近似於他人同一商品或類似商品之註冊
商標」；意即商標之註冊必須為表彰自己營業之商品且確具使用意思，同時必須無相
同或近似於他人同一商品或類似商品之註冊商標，而所謂近似係指商標之於異時異地
各別觀察，在外觀上、名稱上或觀念上有足以引起混同誤認之虞者而言，而本案之系
爭商標圖樣係為完整之英文字串，在其讀音或外形上顯與據以核駁之商標圖樣截然不
同，而彼此之意匠、外觀迥異，縱異時異地隔離觀察，亦難謂有使人發生誤認混淆之
虞，即難謂係近似商標。三、次查就原處分之審查標準而言，其前後審查標準不一，
實令民難以適從，其他尚有與本案及引證案為同類之商品，其商標圖樣載明有V8設計
圖、V5、V3等三件核准公告案，而其與據以核駁之商標僅差異在於數字，而彼等數字
係為近似之數字，竟未為被告以有違商標法第三十七條第一項第十二款之規定予以核
駁，故可知本案與引證案是否構成近似，非無斟酌之餘地，原處分及一再訴願決定就
前述各節，未詳加審酌，遂以本案與引證案之商標圖樣構成近似，且均指定於同類商
品，而駁回原告之申請，自嫌速斷，難令人甘服。為此狀請鈞院明鑑，請求判決將原
處分及一再訴願決定予以撤銷，用保原告合法權益等語。
被告答辯意旨略謂︰按商標圖樣「相同或近似於他人同一商品或類似商品之註冊商標
，及其註冊商標期滿失效後未滿二年者」，不得申請註冊，為當時商標法第三十七條
第一項第十二款所明定。本件原告申請註冊之系爭商標圖樣上之外文 「V6 Engine」
與據以核駁之商標圖樣上之外文「V6」，二者皆有相同之「V6」字樣，整體外觀極相
彷彿，異時異地隔離觀察，有使一般商品購買者產生混淆誤認之虞，應屬近似之商標
，復均指定使用於同一或類似商品，自有首揭法條之適用。至原告所舉商標圖樣載明
有V8設計圖、V5、V3等三件已獲核准公告案例乙節，惟查其因案情不同，且基於商標
個案審查拘束原則，自不得比附援引，執為本件應得獲准註冊之論據，是被告依法核
駁其註冊之申請並無不合等語。
    理  由
按商標圖樣相同或近似於他人同一商品或類似商品之註冊商標者，不得申請註冊，為
當時商標法第三十七條第一項第十二款前段所規定；而判斷商標之近似與否，應就其
主要部分隔離觀察有無引起混同誤認之虞以為斷，迭經本院著有判例。又商標在外觀
、觀念或讀音方面有一近似者，即為近似之商標；商標圖樣上之外文，有一單字相同
或主要部分相同或相似，有混同誤認之虞者，為外觀近似。本件原告於民國八十六年
十月九日以系爭商標，指定使用於商品及服務分類表第二十五類之牛仔褲、牛仔衣商
品申請註冊。被告以該商標圖樣之V6 Engine 與黃秋水註冊之據以核駁商標外文近似
，且指定使用於同一或類似商品，乃依商標法第三十七條第一項第十二款規定予以核
駁。核與首開法令規定及判例意旨，並無不合，一再訴願決定遞予維持，亦無違誤。
原告循序起訴謂前述二商標，雖可約略看出「V6」之態樣，然消費大眾並無法直接判
別其即為英文字母V6，並舉案例，稱被告有審查基準不一等云云。惟查系爭商標圖樣
上之外文「V6 Engine」，與據以核駁商標圖樣上之外文「V6」， 二者皆有相同之「
V6」字樣，僅前者於「V6」後又多一「Engine」外文及後者「V6」略作些微設計之差
異，整體外觀仍極相彷彿，異時異地隔離觀察，有使一般商品購買者產生混淆誤認之
虞，應屬近似之商標，復均指定使用於同一或類似之商品，自有首揭法條之適用。至
原告所舉V8設計圖、V5、V3等商標，其因案情有異，且基於商標個案審查拘束原則，
自不得比附援引，執為系爭商標應准註冊之論據。從而，原告前揭主張，要非可採。
原處分及一再訴願決定俱無違誤之處。原告起訴論旨，非有理由，應予駁回。
據上論結，本件原告之訴為無理由，爰依行政訴訟法第二十六條後段，判決如主文。
中    華    民    國     八十九      年      五      月      十一       日
                    行 政 法 院 第 一 庭
                                審 判 長 評  事      藍  獻  林
                                         評  事      蔡  進  田
                                         評  事      劉  鑫  楨
                                         評  事      陳  光  秀
                                         評  事      廖  宏  明
右  正  本  證  明  與  原  本  無  異
                                         法院書記官  彭  秀  玲
中    華    民    國     八十九      年      五      月      十一       日
附圖一、                         附圖二、


司法院資訊處製作；財團法人民間司法改革基金會備份。
